臺灣臺中地方法院交通事件裁定　　　　　 96年度交聲字第6號
原處分機關　交通部公路總局臺中區監理所豐原監理站
異　議　人
即受處分人　甲○○
上列受處分人因違反道路交通管理處罰條例案件，對於交通部公
路總局臺中區監理所豐原監理站民國95年12月18日所為之裁決（
豐監稽違字第裁63-DB0000000號裁決書)，聲明異議，本院裁定
如下：
    主    文
原處分撤銷。
甲○○不罰。
    理    由
一、原處分機關略以：異議人即受處分人 (下稱受處分人)甲○
    ○於民國九十五年十月二十四日十七時三十分許，駕駛其所
    有車牌號碼１５９－ＬＶ號營小客車，行經桃園縣龜山鄉○
    ○○路與青山路口，因「佔用直行車道左轉，員警制止其左
    轉，仍不聽制止強行下青山路逃逸」之違規，經桃園縣政府
    警察局龜山分局警員依法舉發，經受處分人不服提出申訴，
    原處分機關遂於九十五年十二月十八日以豐監稽違字第裁６
    ３－ＤＢ0000000號裁決書，處以罰鍰新臺幣（下同
    ）三千六百元，並記違規點數二點，逾期依裁決書處罰主文
    裁處，於法並無違誤等語。
二、聲明異議意旨略以：受處分人甲○○已年餘未上北部，對舉
    發地點完全陌生，警方有可能誤看違規逃逸車輛車號，且現
    今營業小客車以豐田牌佔多數，且欠缺物證例如照片等，加
    以佐證，受處分人係靠行三八計程車行，活動範圍多在豐原
    市鄰近鄉鎮等語，並提出車行證明書佐證。
三、按法院受理交通事件，準用刑事訴訟法之規定，道路交通管
    理處罰條例第八十九條前段定有明文。而按犯罪事實應依證
    據認定，無證據不得認定其犯罪事實；又不能證明被告犯罪
    者，應諭知無罪之判決，刑事訴訟法第一百五十四條第二項
    、第三百零一條第一項分別有明定。又認定不利於被告之事
    實，須依積極證據，苟積極證據不足為不利於被告事實之認
    定時，即應為有利於被告之認定，更不必有何有利之證據；
    認定犯罪事實所憑之證據，雖不以直接證據為限，間接證據
    亦包括在內，然而無論直接或間接證據，其為訴訟上之證明
    ，須於通常一般之人均不致有所懷疑，而得確信為真實之程
    度者，始得據為有罪之認定，若其關於被告是否犯罪之證明
    未能達此程度，而有合理性懷疑之存在，致使無從形成有罪
    之確信，根據「罪證有疑，利於被告」之證據法則，即不得
    遽為不利於被告之認定。最高法院分別著有三十年上字第八
    一六號、七十六年台上字第四九八六號判例可資參照。基此
    ，法院於受理違反道路交通管理處罰條例案件時，亦應有其
    適用，易言之，法院於踐行完調查證據之程序後，為事實之
    認定時，如就原處分機關所認定之行為人違規事實仍有合理
    之懷疑，而無法達到確信行為人確有該當於道路交通管理處
    罰條例各該處罰條文之構成事件事實時，即應依刑事訴訟上
    之待證事實「倘有懷疑，則從被告之利益作解釋」之證據法
    則，作對受處分人有利之認定。經查：
（一）舉發本件交通違規事件之桃園縣政府警察局龜山分局警員
      乙○○到庭結證稱：「（問：舉發情形？）九十五年十月
      二十四日十七時三十分，當時我在桃園縣龜山鄉文化一、
      青山路口執行交通指揮勤務，當時159－ＬＶ營小客車佔
      用直行車道左轉，我上前攔停，吹警笛，並以螢光指揮棒
      向前攔阻，駕駛人向左閃避後，下青山路逃逸，我依道路
      管理條例六十條第一項舉發。通知單上記載的豐田牌，黃
      色轎式計程車、車號，是當天記載的．．．」、「（提示
      受處分人提出之車牌號碼１５９－ＬＶ號營小客車照片）
      我當時看到右後車門的車號及後面車牌的車號及廠牌，我
      舉發的車應該是照片中的這一部。．．．」、「．．．當
      時駕駛人開車的右後車門是剛好閃過我的指揮棒前端，距
      離很近，接著他往前開的時候，我又看到他後方的車牌，
      我確定我沒有看錯車牌。」等語綦詳，有本院訊問筆錄在
      卷可考。再參以證人乙○○係近距離攔查該車，對於該車
      號更是先依該車右後車門之記載，復核對該車後方車牌號
      碼，為兩次之確認，且營小客車之車號連同數字及英文字
      母，僅有五字，並非長不易記憶，堪認證人乙○○證稱
      ：並未看錯車號等語，合於情理，應信屬實。基此，受處
      分人甲○○所有車牌號碼１５９－ＬＶ號之營小客車確有
      於上揭時、地，有「佔用直行車道左轉，員警制止其左轉
      ，仍不聽制止強行下青山路逃逸」之違規事實，堪先認定
      。
（二）按道路交通管理處罰條例第四十八條第一項第二款規定：
      「汽車駕駛人轉彎時，有下列情形之一者，處新臺幣六百
      元以上一千八百元以下罰鍰：．．．二不依標誌、標線、
      號誌指示。．．．」；同條例第六十條第一項規定：「汽
      車駕駛人，駕駛汽車有違反本條例之行為，經交通勤務警
      察或依法令執行交通稽查任務人員制止時，不聽制止或拒
      絕停車接受稽查而逃逸者，除按各該條規定處罰外，處新
      臺幣三千元以上六千元以下罰鍰。」可知上開二條法處罰
      之對象均是汽車駕駛人。惟查，受處分人甲○○始終堅詞
      否認於九十五年十月二十四日十七時三十分許，有前往桃
      園縣龜山鄉○○○路與青山路口，並提出三八計程車行出
      具之證明書記載「茲證明甲○○先生所有１５９－ＬＶ營
      業小客車在本行駐行營業，于九十五年十月二十四日當天
      一直待在行址（證明書誤寫為「趾」），且當天營業範圍
      只在豐原－台中，並未有北部的車趟」等語，以佐其說；
      證人乙○○到庭復結證稱：「對於受處分人聲明異議，有
      可能確實不是他駕駛，有可能是他借給別人才有違規的情
      形。」、「個人車行的車子，我也實際攔停很多不是本人
      開的情形。．．．」等語，則九十五年十月二十四日十七
      時三十分許，為警舉發有本件交通違規事件之車牌號碼１
      ５９－ＬＶ號營小客車之駕駛人，究竟是否確為受處分人
      甲○○本人，已非無疑。雖然受處分人甲○○辯稱：伊並
      未將車子借給別人駕駛云云，但亦自承：伊知道個人營小
      客車如果借給別人使用，一旦被查獲，要被罰鍰九千元等
      語，證人乙○○亦結證稱：「．．．因為借別人要罰九千
      ，所以（為警攔查）一定不停車。」等語，則受處分人甲
      ○○實係將上開營小客車借予他人使用，但囿於可能受到
      處罰，而不願吐實，亦非全無可能。準此，本件交通違規
      時駕駛車牌號碼１５９－ＬＶ號營小客車之駕駛人是否確
      為受處分人甲○○，更啟人疑竇。此外，原處分機關或舉
      發單位又未能提出其他確切之證據證明證人乙○○攔停上
      開營小客車時，確由受處分人甲○○所駕駛，本院亦查無
      其他積極證據可證此部分事實，則揆諸前揭說明，既無法
      排除一般個人營小客車亦可能出借由非所有人駕駛之情形
      ，本院在此合理懷疑之情況下，尚難徒憑警方記憶無誤之
      車牌號碼，即遽認該車之所有人必係違規當時之駕駛人。
（三）綜上所述，依現存證據及所得採用之調查證據方法，尚不
      足認定係受處分人甲○○駕駛車牌號碼１５９－ＬＶ號營
      小客車於上揭時、地，有「佔用直行車道左轉，員警制止
      其左轉，仍不聽制止強行下青山路逃逸」之違規事實，即
      無法斷定受處分人甲○○即係道路交通管理處罰條例第四
      十八條第一項第二款、第六十條第一項規定所欲處罰之對
      象，原處分機關逕依警方提出之舉發違反道路交通管理事
      件通知單，對受處分人為前開裁決，即難認為允當。從而
      ，本件聲明異議為有理由，應由本院將原處分撤銷，改諭
      知受處分人不罰。
四、據上論斷，應依道路交通管理處罰條例第八十七條第二項、
    道路交通案件處理辦法第二十條前段，裁定如主文。
中　　華　　民　　國　　96　　年　　10　　月　　12　　日
                  交通法庭  法　官  莊嘉蕙
以上正本證明與原本無異。
如不服本裁定應於送達後五日內向本院提出抗告狀。
                            書記官　魏愛玲
中　　華　　民　　國　　96　　年　　10　　月　　12　　日
